【裁判字號】    98,訴,1037
【裁判日期】    990204
【裁判案由】    違反槍砲彈藥刀械管制條例
【裁判全文】
臺灣嘉義地方法院刑事判決              98年度訴字第1037號
公  訴  人  臺灣嘉義地方法院檢察署檢察官
被      告  丙○○
指定辯護人  本院公設辯護人 顏玲玲
上列被告因違反槍砲彈藥刀械管制條例案件，經檢察官提起公訴
（98年度偵字第8096號），本院判決如下：
    主  文
丙○○未經許可，持有可發射子彈具有殺傷力之土造空氣長槍，
處有期徒刑貳年，併科罰金新臺幣伍萬元，罰金如易服勞役，以
新臺幣壹仟元折算壹日。扣案之土造長槍壹枝（槍枝管制編號為
0000000000號）沒收。緩刑參年。緩刑期間，向公益團體、地方
自治機關或社區提供一百二十小時之義務勞務，及按月提出閱讀
誠信勵志書籍之手寫八百字以上之心得報告。緩刑期內付保護管
束。
    犯 罪 事 實
一、丙○○明知未經主管機關許可，不得持有其他可發射子彈具
    有殺傷力之槍砲及子彈，竟於民國98年10月15日14時30分許
    ，在嘉義縣中埔鄉○○段12之21地號之工寮內，取得原為葉
    坤海（丙○○之伯父，業於96年1月2日死亡）所有之木質槍
    身及土造金屬槍管組合而成，擊發功能正常，可供擊發口徑
    12GAUGE制式霰彈使用，具有殺傷力之土造長槍1枝（槍枝管
    制編號為0000000000號）、具殺傷力之口徑12GAUGE制式霰
    彈1顆(鑑定時擊發)及不具殺傷力之口徑12GAUGE制式霰彈1
    顆，竟未經主管機關許可而持有之。嗣於98年10月15日23時
    45分許，丙○○攜帶前揭土造長槍及制式霰彈途經嘉義縣番
    路鄉新福村大片田尾產業道路時為警查獲，並扣得上述土造
    長槍及制式霰彈。
二、案經嘉義縣警察局中埔分局報請臺灣嘉義地方法院檢察署檢
    察官偵查起訴。
    理  由
壹、程序方面：
    被告以外之人於審判外之陳述，雖不符前四條之規定，而經
    當事人於審判程序同意作為證據，法院審酌該言詞陳述或書
    面陳述作成時之情況，認為適當者，亦得為證據。當事人、
    代理人或辯護人於法院調查證據時，知有第159條第1項不得
    為證據之情形，而未於言詞辯論終結前聲明異議者，視為有
    前項之同意。刑事訴訟法第159條之5定有明文。本件引用屬
    被告以外之人於審判外之書面陳述，經檢察官、被告及辯護
    人於法院審理時同意作為證據，且上開書證適合作為本案證
    據，依上開說明，應有證據能力。
貳、實體方面：
一、訊據被告丙○○就其於98年10月15日14時30分許，在嘉義縣
    中埔鄉○○段12之21地號之工寮內，拿取葉坤海所有之木質
    槍身及土造金屬槍管組合而成，擊發功能正常，可供擊發口
    徑12GAUGE制式霰彈使用，具有殺傷力之土造長槍1枝（槍枝
    管制編號為0000000000號）、具殺傷力之口徑12GAUGE制式
    霰彈1顆情事，固供認不諱。惟矢口否認犯行，辯稱：伊拿
    取槍彈是要去丟掉，但還沒有丟掉就在98年10月15日23時
    45分許，在嘉義縣番路鄉新福村大片田尾產業道路時為警查
    獲云云。
二、經查：
  (一)被告供認於98年10月15日14時30分許，在嘉義縣中埔鄉○○段12之21地號之工寮內，拿取葉坤海所有之木質槍身及
      土造金屬槍管組合而成，可供擊發口徑12GAUGE制式霰彈
      使用土造長槍1枝及口徑12GAUGE制式霰彈1顆，而於98年
      10月15日23時45分許，在嘉義縣番路鄉新福村大片田尾產
      業道路時為警查獲之事實，供承在卷，核與被告之伯母即
      證人葉甲○○及證人即查獲警員戊○○、丁○○證述情節
      相符。被告此部分之自白，可以採認。
  (二)扣案之土造長槍1枝（槍枝管制編號為0000000000號）及
      霰彈1顆，經送請內政部警政署刑事警察局鑑定結果，認
      為，前揭長槍，係木質槍身及土造金屬槍管組合而成之土
      造長槍，擊發功能正常，可供擊發口徑12GAUGE制式霰彈
      使用，具有殺傷力；而霰彈1顆係口徑12GAUGE之制式霰彈
      ，經試射可擊發，認有殺傷力等情，有該局98年11月11日
      刑鑑字第0980148978號槍彈鑑定書、相片9幀（見偵卷第
      14至15頁）在卷可稽。則前揭槍彈均具有殺傷力，係槍砲
      彈藥刀械管制條例管制之槍彈，未經主管機關許可，不得
      持有，亦可認定。
  (三)被告所辯，其持有上揭槍彈係要拿去丟掉云云。並聲請傳
      訊證人乙○○、葉甲○○欲為前揭證明不採之理由：
      １證人乙○○證稱：葉坤海是伊妹婿，葉坤海過世，在工
        寮那邊有看過槍，感覺那把槍是葉坤海的，就跟葉坤海
        的小兒子說怎麼可以放那把槍在那裡。但伊沒有看過丙○○拿過那支槍，丙○○亦無跟伊說要去拿那支槍等語
        （見本院卷第44至46頁）。則依證人乙○○所證，僅得
        為證明槍枝係葉坤海所有，放在工寮，不能為被告要將
        槍枝拿去丟掉之證明。
      ２證人葉甲○○證稱：伊與葉坤海係夫妻，亦是被告之伯
        母。嘉義縣中埔鄉○○段12之21地號之工寮是葉坤海使
        用。被告於98年10月15日下午有去工寮，跟伊說葉坤海
        的工寮放1把槍，伊說那就拿去丟掉，被告說好，要拿
        去大溪丟掉，但是沒有講是哪個溪，伊看到被告把槍放
        在車上，是否拿去丟掉，伊不清楚，但事後知道被告因
        為拿該把槍，被逮捕而交保等語（見本院卷第46至49
        頁）。依證人葉甲○○所述，僅得證明被告發見伯父工
        寮有槍，向伯母葉甲○○告知，經葉甲○○告知拿去丟
        掉而應允欲丟在溪中，借以取得槍彈之事實，惟被告是
        否確有丟棄之本意（本院認無丟棄之意，而係據為持有
        ，如同後述），應非證人葉甲○○所得知悉，亦不得為
        被告有利之證明。
      ３證人戊○○證稱：伊於98年10月15日23時45分許，在台
        三線執行巡邏，而被告的車輛從嘉義縣番路鄉新福村大
        片田尾產業道路要開出台三線，我們在台三線上的吳鳳
        橋附近就看見該車輛的燈光，發覺可疑攔查，當時被告
        在車上，我問他在這裡做什麼，就看到槍枝在被告所駕
        駛車輛右側乘客座，伊看到槍之後問被告為何有槍，被
        告才說是在找地方要把槍丟掉。被告行車之產業道路可
        以通到八掌溪，但是該時八掌溪沒有什麼水，且被告行
        車的方向是往台三線，非八掌溪等詞（見本院卷第50至
        51頁）。證人丁○○證稱：伊於98年10月15日23時45分
        許，與戊○○執行巡邏勤務，看到嘉義縣番路鄉新福村
        大片田尾產業道路上有燈光出來，而該產業到路附近曾
        有香蕉失竊，我們就停在路口等該車輛出來，後來被告
        開車從產業道路出來，我們就下車盤檢，戊○○先下車
        ，伊在後面警戒，是戊○○發覺該車輛有槍，就帶被告
        回去偵辦。依前揭證人戊○○、丁○○之證述，被告係
        行車於嘉義縣番路鄉新福村大片田尾產業道路要開出台
        三線而經警查獲有槍枝後，始表示要將槍拿去丟掉。則
        被告果欲將槍彈丟棄，其行車方向，應往八掌溪方向方
        是，豈有向台三線方向行駛之理；再被告果有丟槍之意
        ，其於98年10月15日下午即取得槍彈，在天候光亮之際
        處理，應較妥適，焉在暗夜不便之時，攜帶前去嘉義縣
        番路鄉新福村大片田尾產業道路之理。再被告係高職畢
        業之成年之人，已非無閱歷，果無持有槍彈之意，或可
        將槍彈破壞即丟棄或交由警局機關處理，自無前揭作為
        之理。是被告前揭辯詞，應係經警發見槍彈而為卸責之
        詞。
  (四)依上所述，被告所辯應屬事後卸責之詞，不足採信，本件
      事證明確，其犯行洵可論定，應依法論科。
三、核被告所為，係犯槍砲彈藥刀械管制條例第8條第4項非法持
    有可發射子彈具殺傷力之槍枝罪嫌、第12條第4項之非法持
    有子彈罪嫌。又被告同時持有上開具殺傷力之土造長槍1 枝
    及子彈1顆，係以一行為，觸犯數罪名，為想像競合犯，應
    依刑法第55條規定從一重之非法持有可發射子彈具殺傷力之
    槍枝罪嫌處斷。再被告所持有之土造長槍雖具有殺傷之，惟
    係木質槍身及土造金屬槍管組合而成，顯屬簡陋，且被告持
    有時間僅數小時即被查獲，造成之危害尚微，而所犯係有期
    徒刑3年以上10年以下，併科新臺幣700萬元以下罰金之罪，
    衡其犯罪情節，情輕法重，縱處以法定最低度刑，猶嫌過重
    ，其情狀顯堪憫恕，依刑法第59條規定減輕其刑。爰審酌被
    告未經許可持有具有殺傷力之槍彈，惟念其尚無持該槍彈供
    何不法之用，對社會治安造成之實質危害尚非重大，就其犯
    罪之情形、學歷、職業、犯後態度等一切情狀，量處如主文
    所示之刑，並就罰金部分，諭知易服勞役之折算標準。至扣
    案之土造長槍1枝，係屬違禁物，有前開槍砲鑑驗書1份附卷
    可稽，依刑法第38條第1項第1款之規定宣告沒收。另經鑑驗
    試射完畢之扣案制式霰彈1顆，已失其違禁物性質，而其餘
    扣案之不具殺傷力制式霰彈1顆，非屬違禁物，均不為宣告
    沒收，附此敘明。
四、再被告前未曾受有期徒刑以上刑之宣告，有臺灣高等法院被
    告前案紀錄表可參。被告偶然機會知悉伯父葉坤海使用之嘉
    義縣中埔鄉○○段12之21地號之工寮有槍彈，利用告知伯母
    葉甲○○應允拿去丟掉之機會，未經許可而無故持有，持有
    之時間亦僅數小時，犯罪情節尚屬輕微。本院認被告經此偵
    審程序教訓，應知警惕諒無再犯之虞，所宣告之刑以暫不執
    行為適當，併諭知被告緩刑三年，復啟自新機會。又被告犯
    後畏罪否認犯行，為促被告在緩刑期間確能改過向善，並依
    刑法第74條第2項第5款、第8款，命被告緩刑期間向公益團
    體、地方自治機關或社區提供120小時之義務勞務，並按月
    提出閱讀誠信勵志書籍之手寫800字以上之心得報告，用以
    改善其行為。併依刑法第93條第1項第2款之規定，於緩刑期
    內付保護管束。至被告究應向何公益團體、地方自治團體或
    社區提供義務勞務，屬執行之問題，應由執行檢察官斟酌全
    案情節及各公益團體、地方自治團體或社區之需求，妥為指
    定。另被告如未於主文所示之期間內履行本判決所諭知之負
    擔，情節重大者，檢察官得依刑事訴訟法第476條、刑法第
    75 條之1之規定，聲請撤銷對其等所為之緩刑宣告，均併予
    敘明。
據上論斷，依刑事訴訟法第299條第1項前段，槍砲彈藥刀械管制
條例第8條第4項、第12條第4項，刑法第11條前段、第55條、第
59條、第38條第1項第1款、第74條第1項第1款、第2項第5款、第
8款、第93條第1項第2款，判決如主文。
本案經檢察官陳昭廷到庭執行職務。
中    華    民    國    99    年    2    月    4     日
                  刑事第六庭    審判長法  官   蘇清水
                                      法  官   黃義成
                                      法  官   林坤志
以上正本證明與原本無異。
如不服本判決應於收受判決後10日內向本院提出上訴書狀，並應
敘述具體理由；其未敘述上訴理由者，應於上訴期間屆滿後20日
內向本院補提理由書（均須按他造當事人之人數附繕本）「切勿
逕送上級法院」。告訴人或被害人如對於本判決不服者，應具備
理由請求檢察官上訴，其上訴期間之計算係以檢察官收受判決正
本之日期為準。
中    華    民    國    99    年    2    月    4     日
                                      書記官  邱法儒
附錄法條：
槍砲彈藥刀械管制條例第8條
未經許可，製造、販賣或運輸鋼筆槍、瓦斯槍、麻醉槍、獵槍、
空氣槍或第4條第1項第1款所定其他可發射金屬或子彈具有殺傷
力之各式槍砲者，處無期徒刑或5年以上有期徒刑，併科新臺幣1
千萬元以下罰金。未經許可，轉讓、出租或出借前項所列槍枝者
，處5年以上有期徒刑，併科新臺幣1千萬元以下罰金。
意圖供自己或他人犯罪之用，而犯前二項之罪者，處無期徒刑或
7年以上有期徒刑，併科新臺幣1千萬元以下罰金。
未經許可，持有、寄藏或意圖販賣而陳列第1項所列槍枝者，處3
年以上10年以下有期徒刑，併科新臺幣700萬元以下罰金。
第 1 項至第 3 項之未遂犯罰之。
槍砲彈藥刀械管制條例第12條
未經許可，製造、販賣或運輸子彈者，處1年以上7年以下有期徒
刑，併科新台幣500萬元以下罰金。
未經許可，轉讓、出租或出借子彈者，處6月以上5年以下有期徒
刑，併科新台幣300萬元以下罰金。
意圖供自己或他人犯罪之用，而犯前二項之罪者，處3年以上10
年以下有期徒刑，併科新台幣700萬元以下罰金。
未經許可，持有、寄藏或意圖販賣而陳列子彈者，處5年以下有
期徒刑，併科新台幣300萬元以下罰金。
第 1 項至第 3 項之未遂犯罰之。

司法院資訊處製作；財團法人民間司法改革基金會備份。
